臺灣板橋地方法院刑事判決　　　　　　 100年度易字第1293號
公　訴　人　臺灣板橋地方法院檢察署檢察官
被　　　告　楊宗翰
上列被告因竊盜案件，經檢察官提起公訴（100 年度偵字第6712
號、6895號），本院判決如下：
    主  文
楊宗翰犯攜帶兇器毀越安全設備竊盜罪，共貳罪，各處有期徒刑
壹年貳月。應執行有期徒刑貳年貳月。
    事  實
一、楊宗翰意圖為自己不法之所有，基於攜帶兇器毀越安全設備
    而竊盜之犯意，於民國97年9 月23日（起訴書誤載為97年9
    月25日）日間某時許，攜帶客觀上對於人之生命、身體、安
    全構成威脅而具有危險性並可供兇器使用之切管器1 支，前
    往張鶴及其女周素真同住位於臺北縣板橋市（現改制為新北
    市板橋區○○○街95號1 樓住處，以上開切管器切開上址住
    處所裝設之鐵窗安全設備（毀損部分未據告訴）後，踰越該
    鐵窗進入屋內（無故侵入住宅部分未據告訴），竊取金項鍊
    1 條、折合新臺幣約1 萬元之日幣及現金新臺幣1 萬元得手
    。又另意圖為自己不法之所有，基於攜帶兇器毀越安全設備
    而竊盜之犯意，於98年5 月13日中午12時30分至下午2 時間
    之某時許，攜帶可供兇器使用之切管器1 支，前往陳瑞芬及
    其父陳雲發同住位於臺北縣中和市（現改制為新北市中和區
    ○○○路2 段328 之2 號住處，以切管器切開鐵窗後踰越鐵
    窗進入屋內（毀損及無故侵入住宅部分均未據告訴）之同上
    手法，竊取現金新臺幣2 萬元得手。嗣經周素真、陳雲發報
    警到場採集其等住處遭破壞鐵窗附近遺留之煙蒂鑑驗結果，
    發現其上沾附之DNA 型別均與楊宗翰之DNA 型別相符，而悉
    上情。
二、案經陳瑞芬訴由新北市政府警察局中和第二分局移請暨新北
    市政府警察局板橋分局移請臺灣板橋地方法院檢察署檢察官
    偵查起訴。
    理  由
一、按被告以外之人於審判外之言詞或書面陳述，除法律有規定
    者外，不得作為證據；被告以外之人於審判外之陳述，雖不
    符刑事訴訟法第159 條之1 至第159 條之4 之規定，而經當
    事人於審判程序同意作為證據，法院審酌該言詞陳述或書面
    陳述作成時之情況，認為適當者，亦得為證據，刑事訴訟法
    第159 條第1 項、第159 條之5 第1 項分別定有明文。查本
    案以下所引各項證據，均經檢察官及被告楊宗翰於審判程序
    中同意作為證據（見本院100 年7 月20日審判筆錄第2 頁、
    100 年6 月15日準備程序筆錄第2 頁）則本院審酌該等證據
    核無違法取證或證明力顯然過低之情事，依各該陳述作成時
    之狀況，並無不適當之情形，自均得為證據，合先敘明。
二、訊據被告矢口否認有何竊盜犯行，辯稱：這兩件不是伊做的
    ，伊有做的是伊現在執行中的案件，伊沒去過上開地點，也
    不知道上開地點在哪裡云云。惟查：
  (一)被害人張鶴及其女周素真同住位於臺北縣板橋巿大華街95號
    1 樓住處，於97年9 月23日日間某時許，遭人破壞該址住處
    所裝設之鐵窗後，踰越該鐵窗進入屋內竊取金項鍊1 條、折
    合新臺幣約1 萬元之日幣及現金新臺幣1 萬元，又告訴人陳
    瑞芬及其父陳雲發同住位於臺北縣中和巿中山路2 段328 之
    2 號住處，亦於98年5 月13日中午12時30分至下午2 時間之
    某時許，亦遭人以破壞鐵窗後踰越鐵窗進入屋內之手法，竊
    取現金新臺幣2 萬元等事實，為被告所不否認（見本院100
    年6 月15日準備程序筆錄第2 至3 頁），復據被害人張鶴及
    告訴人陳瑞芬於警詢時指述明確（見臺灣板橋地方法院檢察
    署100 年度偵字第6712號偵查卷＜下稱Ａ偵查卷＞第4 頁、
    同署100 年度偵字第6895號偵查卷＜下稱Ｂ偵查卷＞第5 至
    6 頁），並有竊案現場勘察採證照片24張附卷可稽（見Ａ偵
    查卷第15至18頁、Ｂ偵查卷第12至19頁），堪可認定。
  (二)又被害人張鶴之女周素真發現其上址住處遭竊後，旋報警於
    97年9 月23日下午4 時許到場在遭破壞鐵窗處之防火巷內採
    集到可疑煙蒂1 支，而告訴人陳瑞芬之父陳雲發於發現其住
    處遭竊後，亦立即報警於98年5 月13日下午4 時30分許到場
    在遭破壞鐵窗外之雨棚上採集到可疑煙蒂1 支，迄至被告另
    案於99年10月2 日竊取被害人吳曉寧住宅內之財物而為警在
    竊案現場採集其所遺留之煙蒂鑑驗結果，發現該煙蒂檢出一
    男性之DNA 型別，與本案二竊案現場採集之前揭可疑煙蒂上
    所沾附之DNA 型別均相同，皆係來自同一人，且被告嗣於10
    0 年1 月間經新北巿政府警察局板橋分局警員採集其唾液檢
    體鑑驗結果，亦發現其唾液檢體之DNA 型別，與本案二竊案
    現場採集之前揭可疑煙蒂上所沾附之DNA 型別均相同，皆係
    來自於被告，此有勘察採證同意書2 份、證物清單1 紙、新
    北巿政府警察局100 年1 月7 日北警鑑字第1000003600號鑑
    驗書、100 年2 月14日北警鑑字第1000023429號鑑驗書各1
    件在卷足憑（見Ａ偵查卷第6 、9 頁、Ｂ偵查卷第7 、10、
    11頁），並經證人即負責本案二竊案現場勘察採證工作之警
    員羅家明、謝宗融於本院審理時證述明確（見本院100 年7
    月20日審判筆錄第3 至4 頁、第9 頁），則本案二竊案現場
    各採集到之可疑煙蒂，既均沾附有被告之DNA 檢體，顯係被
    告遺留無訛。
  (三)至被告雖辯稱：伊承認伊有抽菸，但伊抽菸之煙蒂在伊住處
    附近隨便都有，伊到板橋分局製作筆錄時也有抽菸，有可能
    是警察拿伊製作筆錄時殘留之煙蒂來比對云云。惟被告因涉
    犯本案而至新北巿政府警察局板橋分局偵查隊接受詢問並製
    作筆錄之日期係於100 年2 月16日，此觀卷附調查筆錄之記
    載即明（見Ａ偵查卷第3 頁、Ｂ偵查卷第3 頁），而本案二
    竊案現場所採集之煙蒂早在被告於前述時間至新北巿政府警
    察局板橋分局偵查隊製作筆錄前之97年9 月23日及98年5 月
    13日即已採集，業如前述，要無以被告事後於警局抽煙時所
    殘留煙蒂來比對之可能，是被告所辯上情，委無可採。
  (四)再者，證人即負責本案被害人張鶴住處遭竊一案勘察採證工
    作之警員謝宗融於本院審理時結證稱：「（問：查獲煙蒂的
    位置為何？）是在侵入口附近，就是後門鐵窗的位置，距離
    侵入口不到1 公尺」、「從煙蒂的外觀可以判斷出這個煙蒂
    是抽煙的人大概吸食多久之後才殘留的嗎？）吸食多久殘留
    是沒辦法判斷，但是那個非常新鮮的，因為當天附近有下雨
    ，那塊附近是乾燥的，那支煙蒂非常新鮮，沒有受到灰塵、
    髒污或浸濕等現象」、「（問：煙蒂殘留的地點，是個對外
    公開的地點嗎？）那個地方是相當隱密的地點，巷子沒有很
    大，而且侵入口必須彎腰才能進去」、「（問：你採證時所
    進入的防火巷是只有被害人一家使用還是還有其他住戶共用
    ？）我已經忘記現場的狀況，但是侵入口是一般人不容易進
    入的地方」等語（見本院100 年7 月20日審判筆錄第9 、10
    、12頁），又證人即負責本案告訴人陳瑞芬住處遭竊一案勘
    察採證工作之警員羅家明於本院審理時結證稱：「（問：採
    到煙蒂的地方距離被割斷的鐵窗窗戶多遠的距離？）根據提
    示的圖片及記憶，煙蒂距離被割斷的鐵窗約4 到5 公尺」、
    「（問：你們採到煙蒂的時候，能夠分辨該煙蒂是吸食過很
    久，還是當天才吸食嗎？）採集煙蒂的時候，由雨棚上面灰
    塵及垃圾的分布以及煙蒂的外觀及顏色判斷，應屬於近期內
    遭丟棄，因此於現場詢問一同前往的小隊長雷國華後，將以
    採集送驗」、「（問：你有提到是根據垃圾跟灰塵的分布判
    斷是近期內遭丟棄的，是如何依據垃圾及灰塵的分布來判斷
    ？）因現場遭割斷的鐵窗係在窗外雨棚上，因此判斷嫌犯係
    由雨棚侵入，到外面至雨棚上採證時，於雨棚上發現鞋印，
    並且在鐵窗4 公尺外發現1 枚煙蒂，煙蒂的外觀及顏色均未
    遭灰塵及雨水覆蓋，因此判斷係屬近期內遭丟棄」、「（問
    ：被害人住處外側的雨棚從現場參與採證的經驗來判斷，這
    個雨棚是平常有人在活動的地方嗎？）沒有」等語（見本院
    100 年7 月20日審判筆錄第4 、5 頁）。再比對卷附竊案現
    場勘察採證照片顯示（見Ａ偵查卷第15頁、Ｂ偵查卷第13至
    15頁），被害人張鶴住處遭破壞之鐵窗外確係一防火巷，平
    日顯少有人員進出通行，而告訴人陳瑞芬2 樓住處遭破壞之
    鐵窗外即緊連隔壁1 樓搭建之雨棚，該雨棚亦顯非供人通行
    出入使用，核與證人謝宗融、羅家明證述其等在竊案現場勘
    察採證所見之客觀環境相符。則依證人謝宗融、羅家明證述
    上情，其等係於竊案發生當日旋即前往現場勘察採證，在竊
    案地點遭破壞鐵窗附近約1 公尺及4 、5 公尺之顯少有人員
    進出通行處，分別發現未受灰塵、髒污煙湮浸或雨水浸濕而
    可研判係近期內遭丟棄之煙蒂，經採集送鑑驗結果，皆發現
    各該煙蒂上所沾附之DNA 型別與被告之DNA 型別相符，業如
    前述，是自採集煙蒂之新鮮度、煙蒂距離遭破壞鐵窗之距離
    ，及遺留煙蒂現場係一般人不易進入等情形以觀，足認證人
    謝宗融、羅家明在竊案現場採集之煙蒂確為被告為行竊而破
    壞被害人張鶴、告訴人陳瑞芬住處鐵窗時所遺留。
  (五)況參以被告曾於99年10月2 日下午3 時5 分許、同日下午7
    時許及同年月7 日上午3 時15分許，分別在被害人吳曉寧位
    於臺北縣板橋巿自由路33號2 樓住處、被害人秦春美位於臺
    北縣板橋巿文化路2 段124 巷34弄18號2 樓住處及被害人林
    翠娥經營位於臺北縣板橋巿互助街2 號1 樓伊諾莉國際髮型
    沙龍行，同樣以切管器切開各址所裝設之鐵窗後竊取其內財
    物得逞，因而觸犯修正前刑法第321 條之加重竊盜罪，經本
    院以99年易字第3517號各判處有期徒刑8 月，應執行有期徒
    刑1 年10月確定，此有本院99年易字第3517號判決及臺灣高
    等法院被告前案紀錄表各1 份在卷足憑（附於本院卷），亦
    為被告自承無訛（見本院100 年7 月20日審判筆錄第15頁）
    。而證人羅家明於本院審理時證稱：「（問：你前往採證時
    看到被害人住處鐵窗鐵條遭切斷之痕跡，以及被害人住處窗
    戶外側雨棚上之鐵條，是遭利刃截斷所致，還是非以利刃截
    斷而用強行扯斷之方式所致？）是用一種特殊工具，是冷氣
    工人常常用到一種U 型的工具，鎖在空心的白鐵管上面，轉
    轉轉鐵管就會斷掉」、「（問：為何你斷斷被害人住處的鐵
    窗鐵條是用你所說冷氣工人常用到的U 型工具切斷的？）遭
    切斷的鐵窗鐵條有向內凹陷的狀況，並非以老虎鉗或鋸子的
    痕跡」等語（見本院100 年7 月20日審判筆錄第7 頁），證
    人謝宗融亦於本院審理時證稱：「（問：從這個鐵窗的鐵條
    被切斷的痕跡，你有辦法判斷嫌犯是用什麼樣的方式破壞鐵
    窗進入的嗎？）這應該是用切管器把鐵窗破壞掉的」、「（
    問：依照照片上顯示被害人住處鐵窗遭切斷之利刃痕跡，有
    無可能是用大型老虎鉗或鋸子切斷所造成的？）工具痕跡不
    太一樣，因為這兩種東西他的工具痕跡會比較粗糙，切管器
    它處理完之後，它會有一個類似縮口的痕跡」等語（見本院
    10 0年7 月20日審判筆錄第10、11頁），再比對卷附竊案現
    場勘察採證照片顯示（見Ａ偵查卷第16頁、Ｂ偵查卷第16頁
    ），被害人張鶴及告訴人陳瑞芬住處遭破壞鐵窗之鐵條，皆
    係略向內縮口之平整切口，顯係遭人以切管器切斷鐵窗鐵條
    之方式破壞。則被告於99年間所犯上開3 次竊案之行竊手法
    ，均與本案被害人張鶴及告訴人陳瑞芬住處遭人以切管器破
    壞鐵窗後侵入行竊之手法相同，且上開3 次竊案之行竊地點
    ，亦與本案被害人張鶴、告訴人陳瑞芬住處遭竊之地點同在
    臺北縣板橋巿及中和巿一帶，況被告於99年10月2 日竊取被
    害人吳曉寧住處內財物時，也同在竊案現場遺留沾附其DNA
    型別之煙蒂1 支，經警採集鑑驗結果，即與本案二竊案現場
    所採集煙蒂上沾附之DNA 型別相同，業已詳述如前，顯見被
    告迭以同一手法重複犯案，益徵本案二起竊案確係被告所為
    ，殆屬無疑，被告猶矢口否認涉案，顯係諉卸之詞，不足採
    信。
  (六)綜上所述，本案事證已臻明確，被告上揭犯行堪以認定，應
    予依法論罪科刑。
三、論罪科行之法律適用：
  (一)按行為後法律有變更者，適用行為時之法律，但行為後之法
    律有利於行為人者，適用最有利於行為人之法律，刑法第2
    條第1 項定有明文。查被告行為後，刑法第321 條業於100
    年1 月26日修正公布並於同日施行。而修正前刑法第321 條
    第1 項規定：「犯竊盜罪而有左列情形之一者，處6 月以上
    、5 年以下有期徒刑：一、於夜間侵入住宅或有人居住之建
    築物、船鑑或隱匿其內而犯之者。二、毀越門扇、牆垣或其
    他安全設備而犯之者。三、攜帶兇器而犯之者。四、結夥三
    人以上而犯之者。五、乘火災、水災或其他災害之際而犯之
    者。六、在車站或埠頭而犯之者。」嗣修正為：「犯竊盜罪
    而有下列情形之一者，處6 月以上、5 年以下有期徒刑，得
    併科新臺幣10萬元以下罰金：一、侵入住宅或有人居住之建
    築物、船艦或隱匿其內而犯之者。二、毀越門扇、牆垣或其
    他安全設備而犯之者。三、攜帶兇器而犯之者。四、結夥三
    人以上而犯之者。五、乘火災、水災或其他災害之際而犯之
    者。六、在車站、埠頭、航空站或其他供水、陸、空公眾運
    輸之舟、車、航空機內而犯之者。」修正後刑法第321 條第
    1 項第1 款關於侵入住宅竊盜罪，刪除「於夜間」犯之之加
    重要件，則依本案被告之犯罪情狀，依修正前刑法第321 條
    第1 項第1 款之規定，並不構成該款之加重事由，但依修正
    後刑法第321 條第1 項第1 款之規定，則構成該款之加重事
    由。又刑法攜帶兇器毀越安全設備竊盜罪之法定刑，於修正
    後增訂得併科新臺幣10萬元以下罰金之罰金刑規定，故修正
    後之刑法規定並未較有利於被告。從而，經比較新、舊法之
    結果，以修正前刑法第321 條第1 項之規定較有利於被告，
    應依刑法第2 條第1 項前段規定，適用修正前之刑法規定論
    處，合先敘明。
  (二)又按修正前刑法第321 條第1 項第2 款所謂「其他安全設備
    」，係指依社會通常觀念足認為防盜之設備而言（最高法院
    25年上字第4168號判例意旨參照）。建築物裝設之窗戶、氣
    窗、鐵窗，依一般社會通常觀念，皆具有隔絕、防盜及防閑
    之功能作用，自屬修正前刑法第321 條第1 項第2 款所稱之
    安全設備。再按修正前刑法第321 條第1 項第3 款之攜帶兇
    器竊盜罪，係以行為人攜帶兇器竊盜為其加重條件，此所謂
    兇器，其種類並無限制，凡客觀上足對人之生命、身體、安
    全構成威脅，具有危險性之兇器均屬之，且祇須行竊時攜帶
    此種具有危險性之兇器為已足，並不以攜帶之初有行兇之意
    圖為必要（最高法院79年臺上字第5253號判例意旨參照）。
    查本案被告係利用切管器切斷被害人張鶴及告訴人陳瑞芬住
    處所裝設之鐵窗鐵條，已如前述，且證人羅家明於本院審理
    時證稱：「是冷氣工人常常用到一種U 型的工具，鎖在空心
    的白鐵管上面，轉轉轉鐵管就會斷掉」等語（見本院100 年
    7 月20日審判筆錄第7 頁），則該器械既得以切斷冷媒管、
    鋼管等堅硬物品，又能持以切斷鐵窗，應係具有鋒利之刀片
    ，此亦據證人謝宗融於本院審理時證述屬實（見本院100 年
    7 月20日審判筆錄第11頁），足認被告所持之切管器客觀上
    應足以對於人之身體、生命、安全構成威脅而具有危險性，
    自屬兇器無訛。
  (三)是核被告所為，係犯修正前刑法第321 條第1 項第2 款、第
    3 款之攜帶兇器毀越安全設備竊盜罪。被告2 次竊盜犯行，
    時間、地點及被害人均不相同，犯意各別，行為互殊，應予
    分論並罰。爰審酌被告正值壯年，卻不思自食其力，其行為
    侵害被害人等之財產及居住安寧之法益非輕，且犯後否認犯
    行，設詞飾卸，毫無悔意，兼衡其犯罪動機、目的、手段等
    一切情狀，分別量處如主文所示之刑，並定其應執行刑，以
    示懲儆。
四、至被告持以行竊時所用之切管器，則未據扣案，復無證據足
    資證明確屬被告所有，亦無法證明現仍存在而尚未滅失，爰
    不予宣告沒收，附此敘明。
據上論結，應依刑事訴訟法第299 條第1 項前段，刑法第2 條第
1 項前段、第51條第5 款，修正前刑法第321 條第1 項第2 款、
第3 款，判決如主文。
本案經檢察官吳孟竹到庭執行職務。
中    華    民    國   100    年    8     月    5     日
                  刑事第六庭    法  官  王瑜玲
以上正本證明與原本無異
如不服本判決應於送達後10日內向本院提出上訴狀
                                書記官  林君縈
中    華    民    國   100    年    8     月    5     日
附錄本案論罪科刑法條全文：
修正前刑法第321條
修正前中華民國刑法第321條
（加重竊盜罪）
犯竊盜罪而有左列情形之一者，處6 月以上、5 年以下有期徒刑
：
一  於夜間侵入住宅或有人居住之建築物、船艦或隱匿其內而犯
    之者。
二  毀越門扇、牆垣或其他安全設備而犯之者。
三  攜帶兇器而犯之者。
四  結夥三人以上而犯之者。
五  乘火災、水災或其他災害之際而犯之者。
六  在車站或埠頭而犯之者。
前項之未遂犯罰之。